【裁判字號】    91,易,186
【裁判日期】    920121
【裁判案由】    違反區域計劃法
【裁判全文】
臺灣基隆地方法院刑事判決                          九十一年度易字第一八六號
    公  訴  人  臺灣基隆地方法院檢察署檢察官
    被      告  丁○○
右列被告因違反區域計劃法案件，經檢察官聲請以簡易判決處刑（九十一年度偵字第
一○八○號），本院瑞房簡易庭認有刑事訴訟法第四百五十一條之一第四項但書之情
形，改依通常程序審理，茲判決如左：
    主  文
丁○○無罪。
    理  由
一、公訴意旨略以：被告丁○○係中棉倉儲股份有限公司（下稱中棉公司）負責人。
    緣臺北縣瑞芳鎮○○段魚坑小段一三七之一、一四四、一四五、四一之九、
    一五二、四一一、四一一之一、四七、四七之一、四六、三九八、四二
    、三七一、三七二、一三七之三一、一三七之二七、四四等地號土地，其土地
    使用分區及編定使用種類，業經臺北縣政府分別公告編定為山坡地保育區農牧用
    地及山坡地保育區林業用地及鄉村地區乙種建築用地（其中一五二地號為山坡地
    保育區，暫未編定使用種類）。詎被告未經主管機關許可，在上開地號土地上整
    地設置鐵皮屋及舖設柏油路面，使用面積達二五九一五平方公尺。嗣經臺北縣政
    府於九十一年一月二日以九十年北府地用字第四七六九二號函通知其應於同年
    二月十日前，依限恢復原狀並供原編定使用。惟被告於收受前開函件後仍未於期
    限內恢復原狀。案經臺北縣政府函送本署偵辦，因認被告係違反區域計劃法第十
    五條第一項非都市土地之分區管制使用規定，應依同法第二十二條之規定處罰，
    聲請簡易判決處刑。
二、程序部分：按檢察官聲請以簡易判決處刑之案件，經法院認為有刑事訴訟法第四
    百五十一條之一第四項但書之情形者，應適用通常程序審判之，同法第四百五十
    二條著有規定。本院瑞芳簡易庭認本件有刑事訴訟法第四百五十一條之一第四項
    但書之情形，本院適用通常程序審判之，合先敘明。
三、按犯罪事實應依證據認定之，無證據不得推定其犯罪事實；又不能證明被告犯罪
    者，應諭知無罪之判決；刑事訴訟法第一百五十四條、第三百零一條第一項分別
    定有明文。又犯罪事實之認定，應憑真實之證據，倘證據是否真實尚欠明顯，自
    難以擬制推測之方法，為其判斷之基礎；而刑事訴訟法所謂認定犯罪事實之證據
    係指足以認定被告確有犯罪行為之積極證據而言，該項證據自須適合於被告犯罪
    事實之認定，始得採為斷罪資料，最高法院著有五十三年度臺上字第六五六號及
    二十九年度上字第三一○五號判例可供參照。且認定犯罪事實所憑之證據，雖不
    以直接證據為限，間接證據亦包括在內，然而無論直接或間接證據，其為訴訟上
    之證明，須於通常一般之人均不致有所懷疑，而得確信其為真實之程度者，始得
    據為有罪之認定，倘其證明尚未達到此一程度，而有合理之懷疑存在時，事實審
    法院復已就其心證上理由予以闡述，敘明其如何無從為有罪之確信，因而為無罪
    之判決，尚不得任意指為違法，亦有最高法院七十六年度臺上字第四九八六號判
    例可稽。再認定犯罪事實所憑之證據，固不以直接證據為限，間接證據亦應包含
    在內，惟採用間接證據時，必其所成立之證據，在直接關係上，雖僅足以證明他
    項事實，而由此他項事實，本乎推理之作用足以證明待證事實者，方為合法，若
    憑空之推想，並非間接證據，此觀諸最高法院三十二年度上字第六七號判例自明
    。
四、公訴意旨認被告涉犯違反區域計劃法第二十二條之罪，無非以：本件業據臺北縣
    政府函請偵辦意旨敘述甚明，被告於偵查中供承：「我有去幾次公司，約二、三
    年前去一次。」，上開地號上之鐵皮屋等物於被告接手經營中棉公司時就已存在
    等情並據被告肯認在卷，中棉公司承購上開土地時契稅都是被告繳的，本件經臺
    北縣政府查締亦是被告提出訴願等，且有契稅繳款書、訴願書、經濟部公司執照
    、臺北市政府營利事業登記證、右揭土地之土地登記謄本、人工土地登記簿謄本
    、九十年十一月十六日臺北縣非都市土地違規使用查報與取締會勘紀錄、臺北縣
    政府九十一年一月二日九十年北府地用字第四七六九二號通知函、臺北縣瑞芳
    鎮非都市土地違規使用案件處理查報表、瑞芳鎮公所九十一年二月二十日北縣瑞
    芳民字第九一三一七四號函、現場照片數幀等為其論據。
五、訊據被告堅決否認有違反區域計劃法第二十二條之犯行，辯稱：本件是中棉公司
    使用土地，行政處分是處分中棉公司不是處分其個人，中棉公司的事情不是其在
    負責處理的，其是掛名的負責人，只有投資而已，中棉公司的實際負責人是甲○○，現場房子不是中棉公司蓋的，也不是中棉公司的，也不是其私人使用的，中
    棉公司之業務，是由甲○○、丙○○二人負責經營，對外是由丙○○在負責經營
    ，內部管理則是甲○○負責經營，其都沒有負責經營，其沒有違反區域計劃法第
    二十二條之犯行等語。
六、經查：
  （一）按「區域計畫公告實施後，不屬第十一條之非都市土地，應由有關直轄市或
        縣（市）政府，按照非都市土地分區使用計畫，製定非都市土地使用分區圖
        ，並編定各種使用地，報經上級主管機關核備後，實施管制。變更之程序亦
        同。其管制規則，由中央主管機關定之。  前項非都市土地分區圖，應按鄉、
        鎮（市）分別繪製，並利用重要建築或地形上顯著標誌及地籍所載區段以標
        明土地位置。」，「違反第十五條第一項之管制使用土地者，由該管直轄市
        、縣（市）政府處新台幣六萬元以上三十萬元以下罰鍰，並得限期令其變更
        使用、停止使用或拆除其地上物恢復原狀。  前項情形經限期變更使用、停
        止使用或拆除地上物恢復原狀而不遵從者，得按次處罰，並停止供水、供電
        、封閉、強制拆除或採取其他恢復原狀之措施，其費用由土地或地上物所有
        人、使用人或管理人負擔。  前二項罰鍰，經限期繳納逾期不繳納者，移送
        法院強制執行。」，「違反前條規定不依限變更土地使用或拆除建築物恢復
        土地原狀者，除依行政執行法辦理外，並得處六個月以下有期徒刑或拘役。
        」，區域計畫法第十五條、第二十一條、第二十二條定有明文。是依區域計
        畫法第二十二條之規定，對違反同法第十五條之管制使用土地者依同法第二
        十一條處分後，仍不依限變更土地使用或拆除建築物恢復土地原狀者，始得
        處六個月以下有期徒刑或拘役。惟本件台北縣政府認係中棉公司違反區域計
        畫法及非都市土地使用管制規則，有台北縣政府九十一年三月十一日北府地
        用第○九一○○八五四九○號函、九十一年一月二日北府地用字第四七六九
        二○號函、九十年十一月十六日九十北府用字第四二一三五六號函、九十年
        十月十一日九十北府地測字第三七一八九五號函、九十一年二月七日北府地
        用字第○九一○○五五一二二號函、台北縣瑞芳鎮公所九十一年二月二十日
        北縣瑞民字第○九一○○○三一七四號函等附卷可稽，台北縣政府並對中棉
        公司處以罰鍰新台幣六萬元，亦有台北縣政府裁處違反區域計畫法案件處分
        書在卷可考，被告既未被台北縣政府處以罰鍰，則被告是否有違反區域計劃
        法第二十二條之犯行，誠有疑問。
  （二）證人乙○○即台北縣政府地政局地用課課員到庭結證稱：「台北縣政府當初
        是移送中棉公司給地檢署，我們行政處分的對象也是公司，公司沒有回復原
        狀或變更使用的話我們當初就是以公司來作為移送的標的，．．．，本件是
        公司違反規定。我們的目的非都市土地利用不是要移送公司或是個人只是要
        限期現有人回復原狀，我們是罰使用人，如果沒有行為人的時候我們才移送
        所有權人，這是我們一般的行政行為，如果有行為人的話就不會去找所有權
        人，所以區域計畫法二十一條有規定如果行為人或是使用人有違規使用土地
        的話就可以就其一予以處罰，本件因為有使用人所以我們才針對使用人處罰
        ，我們也有限期一個月要使用人變更回復原狀，我們是移送公司給地檢署偵
        查。」等語（見本院九十一年十月一日訊問筆錄），因之本件台北縣政府係
        移送中棉公司違反區域計劃法之規定，應堪認定。
  （三）被告所辯其是中棉公司掛名的負責人，中棉公司的實際負責人是甲○○，中
        棉公司之業務，是由甲○○、丙○○二人負責經營，對外是由丙○○在負責
        經營，內部管理則是甲○○負責經營，中棉公司的實際負責人是甲○○乙節
        ，經本院傳喚證人甲○○到庭結證稱：「中棉公司的業務都是我在負責的，
        公司的經營被告沒有在經營，對外接洽的事情都是證人丙○○在負責，被告
        都沒有負責經營，實際業務他都沒有處理。我們只有金錢的收支結報有向被
        告報告而已，其他的事情被告都沒有在負責。被告對我們公司的業務也不太
        了解。我是全盤業務的負責人。我是公司的股東，也是執行業務的股東，我
        在公司的職務是總經理，公司的業務實際上是我在負責營運。被告都沒有參
        與公司的經營。公司總經理另外登記有其人是余善作，余善作也很少到公司
        ，公司的業務都是我在負責，當初承租的租約也是余善作簽立的，金錢的收
        支只是報告內帳部分讓所有的股東瞭解。」等語（見本院九十一年十月一日
        訊問筆錄），核與證人丙○○所結證：「中棉公司的業務都是證人甲○○在
        負責，我是負責對外的接洽及聯繫，被告都沒有參與公司的經營。」乙情（
        見本院九十一年十月一日訊問筆錄）相符，足見中棉公司之業務係由甲○○
        在負責經營，丙○○是負責對外的接洽及聯繫，被告並沒有參與公司的經營
        ，從而，被告既未參與中棉公司之業務，則被告應無違反區域計劃法第二十
        二條之犯行。
七、綜上所述，被告所辯，尚堪採信，被告應無違反區域計劃法第二十二條之犯行，
    此外復查無其他積極直接證據，足資證明被告有違反區域計劃法第二十二條之犯
    行，本案不能證明被告犯罪，撥諸前開之說明，依法自應諭知無罪之判決。
八、至本院於九十一年七月十日會同台北縣瑞芳地政事務所至現場堪驗測量中棉公司
    違規使用之範圍及面積，台北縣瑞芳地政事務所測量結果，業經該所於九十一年
    七月三十一日以北縣瑞地測字第○九一○○○五○八二號函覆，並有土地複丈成
    果圖在卷可佐，該使用之土地經查係屬山坡地保育利用條例及水土保持法所規範
    之山坡地，有台北縣政府九十一年九月四日北府農山字第○九一○五二○五八五
    號函附卷可參，是本件另涉有違反山坡地保育利用條例及水土保持法之罪嫌，究
    係何人犯罪，應由檢察官依法另行偵辦，併此敘明。
據上論斷，應依刑事訴訟法第四百五十二條、第三百零一條第一項，判決如主文。
本案經檢察官熊南彰到庭執行職務。
中      華      民      國    九十二    年      一      月    二十一    日
                                      台灣基隆地方法院刑事第二庭
                                          法  官  鄭    景    文
右正本證明與原本無異。
對於本件判決如有不服，應於收受送達後十日內，向本院提出上訴書狀，上訴於臺灣
高等法院，並按他造當事人之人數附具繕本。
                                          書記官  施    鴻    均
中      華      民      國    九十二    年      一      月    二十一    日


司法院資訊處製作；財團法人民間司法改革基金會備份。
